【裁判字號】    95,易,10
【裁判日期】    950124
【裁判案由】    詐欺
【裁判全文】
臺灣高雄地方法院刑事判決                95年度易字第10號
公  訴  人  臺灣高雄地方法院檢察署檢察官
被      告  丙○○
                    號8樓
上列被告因詐欺案件，經檢察官提起公訴（94年度偵字第25098
號），嗣因被告就被訴事實為有罪之陳述，經本院告知簡式審判
程序意旨，並聽取公訴人及被告之意見後，本院合議庭裁定由受
命法官獨任依簡式審判程序審理，判決如下：
    主  文
丙○○幫助意圖為自己不法之所有，以詐術使人將本人之物交付
，累犯，處有期徒刑肆月，如易科罰金，以參佰元折算壹日。
    事  實
一、丙○○前於民國94年間因詐欺案件，經本院以94年度簡字第
    652 號判處有期徒刑2 月確定，於94年8 月24日易科罰金執
    行完畢。詎其仍不知悔改，因缺錢花用，於94年9 月間某日
    ，見自由時報分類廣告欄內，由真實姓名年籍均不詳之成年
    人男子刊載收購金融機構帳戶廣告，即依廣告上所載電話號
    碼0000000000號，與真實姓名年籍不詳自稱「曾先生」之成
    年男子聯絡，得知每提供1 個金融帳戶予「曾先生」使用，
    可獲取新臺幣（下同）3000元之代價，丙○○在可預見將自
    己金融帳戶提供他人使用，可能幫助他人遂行詐欺取財之犯
    罪目的，竟仍以縱有人以其金融帳戶實施詐欺取財犯行，亦
    不違背其本意之幫助犯意，約於94年9 月14日、15日下午2
    時30分許，在高雄市○○區○○路與明華路口某咖啡廳前，
    將其設於高雄市○○區○○里○○○路17號「第一商業銀行
    新興分行」所開立之帳號00000000000 號帳戶之存摺存摺、
    金融卡及密碼，以3000元代價，販賣並交付予真實姓名年籍
    均不詳自稱「曾先生」之成年男子，供該綽號「曾先生」之
    人所組成犯罪集團使用其帳戶，以遂行詐欺犯行。嗣該犯罪
    集團即基於意圖為自己不法所有之詐欺犯意，於同年9 月16
    日上午9 時許，推由真實姓名年籍均不詳自稱「陳雅玲」之
    成年女子撥打電話予乙○○，佯稱其抽獎活動中獎120 萬元
    ，惟需先行繳納律師費及見證費，始得領取所中之高額獎金
    ，致乙○○陷於錯誤，於同日下午3 時26分許，在台北市內
    湖北勢湖郵局（台北157 支）先匯款8600元至丙○○上開帳
    戶，而上開詐欺所得款項，亦由該不詳成年人以金融卡自丙
    ○○上開帳戶中領出而得逞。嗣乙○○發覺受騙，始報警查
    獲上情。
二、案經高雄市政府警察局新興分局報告臺灣高雄地方法院檢察
    署檢察官偵查起訴。
    理  由
壹、程序方面：
    按本件被告丙○○所犯係死刑、無期徒刑、最輕本刑為3 年
    以上有期徒刑以外之罪，其於準備程序就前揭被訴事實為有
    罪之陳述，經受命法官告知簡式審判程序之旨，並聽取其與
    公訴人之意見後，本院認無不得或不宜改依簡式審判程序進
    行之處，爰依刑事訴訟法第273 條之1 第1 項、第284 條之
    1 ，裁定本件由受命法官獨任進行簡式審判程序，合先敘明
    。
貳、實體方面：
一、上揭事實，業據被告於檢察官偵訊及本院審理時均坦承不諱
    ，並據被害人乙○○於警詢指述明確、銀行職員林怡靜於警
    詢時指證明確，並有被告上開帳戶開戶資料、94年9 月間交
    易明細、存摺存款客戶資料查詢、乙○○郵政跨行匯款申請
    書、受理詐騙帳戶通報警示、詐騙電話斷話簡便格式表在卷
    可資佐證（見警卷第16、17、21頁、94年度偵字第25098 號
    卷第14、15頁），足認被告上開自白確與事實相符，洵堪採
    為論罪科刑之依據。
二、按刑法上之幫助犯，係對於犯罪與正犯有共同之認識，而以
    幫助之意思，對於正犯資以助力，而未參與實施犯罪之行為
    者而言（最高法院75年度台上字第1509號、84年度台上字第
    5998號、88年度台上字第1270號判決參照）；是以如未參與
    實施犯罪構成要件之行為，且係出於幫助之意思提供助力，
    即屬幫助犯。被告提供上開銀行帳戶之存摺、金融卡及密碼
    予他人使用，使得收受上開帳戶之詐欺集團向被害人乙○○
    詐騙財物後，得以使用被告上開帳戶為匯款工具，致乙○○
    匯款至被告帳戶內，而遂行詐欺取財之犯行，則其顯係參與
    詐欺取財構成要件以外之行為，而對該詐騙集團遂行詐欺取
    財犯行資以助力。是核被告所為，係犯刑法第30條第1 項前
    段、第339 條第1 項詐欺取財罪之幫助犯。被告實施詐欺構
    成要件以外之行為，係幫助犯，爰依刑法第30條第2 項減輕
    其刑。又被告前於94年間，因詐欺案件，經本院以94年度簡
    字第652 號判處有期徒刑2 月確定，於94年8 月24日易科罰
    金執行完畢等情，有臺灣高等法院被告前案紀錄表、臺灣高
    雄地方法院檢察署刑案資料查註紀錄表各1 份在卷可按，其
    受有期徒刑之執行完畢，5 年以內再犯有期徒刑以上之罪，
    為累犯，應依刑法第47條規定加重其刑，並依法先加後減之
    。爰審酌被告正值青壯，非無謀生能力，竟因貪圖個人利益
    ，恣意提供金融帳戶予他人非法使用，徒增詐欺犯罪調查之
    困難，對社會治安及民眾財產權益影響甚鉅，惟念其犯後已
    坦承犯行，尚知悔悟，且有中度精神障礙之情（參卷附之中
    華民國身心障礙手冊影本），並斟酌檢察官求處有期徒刑4
    月等一切情狀，量處如主文所示之刑，並諭知易科罰金之折
    算標準，以資懲儆。至被告所交付之前開帳戶存摺、金融卡
    及密碼，雖係供犯罪所用之物，然既已交付該犯罪集團人員
    使用，顯已移轉其所有權予前揭集團人員，而非被告所有，
    且均非違禁物，亦無證據足資證明係屬應沒收之物，又因幫
    助犯不適用責任共同之原則，對正犯所有供犯罪所用或因犯
    罪所得之物，勿庸併為沒收之宣告（最高法院88年度台上字
    第6234號判決參照），爰不另為沒收之宣告，併予敘明。
據上論斷，應依刑事訴訟法第273 條之1 第1 項、第284 條之1
、第299 條第1 項前段，刑法第339 條第1 項、第30條第1 項前
段、第2 項、第41條第1 項、第47條，罰金罰鍰提高標準條例第
1條 前段、第2 條，判決如主文。
本案經檢察官甲○○到庭執行職務。
中    華    民    國    95    年    1     月    24    日
                  刑事第三庭    法  官  錢衍蓁
以上正本證明與原本無異。
如不服本判決，應於判決送達後10日內，向本院提出上訴狀。
中    華    民    國    95    年    1     月    27    日
                                書記官   鄭淑臻


司法院資訊處製作；財團法人民間司法改革基金會備份。
